【裁判字號】    87,訴,997
【裁判日期】    890605
【裁判案由】    偽造有價證券等
【裁判全文】
臺灣臺南地方法院刑事判決                          八十七年度訴字第九九七號
    公  訴  人  臺灣台南地方法院檢察署檢察官
    被      告  戊○○
    指定辯護人  本院公設辯護人  乙○○
右列被告因偽造有價證券等案件，經檢察官提起公訴（八十七年度偵緝字第一三三號
），本院判決如左：
    主  文
戊○○無罪。
    理  由
一、公訴意旨略以：戊○○意圖為自己不法之所有，於民國八十五年八月十二日某時
    ，在台南縣永康市○○○街九十一號地下室，擊破丁○○所有車牌號碼ＳＶ─六
    三三二號自小客車左前門玻璃（毀損部分未據告訴），竊取車內皮包乙只（內有
    萬泰銀行台南分行空白支票二本，票據號碼為二八Ｏ四四四至二八Ｏ四五Ｏ號，
    及二九三二五一至二九三三ＯＯ號，共計五十七張），得手後，供已使用。繼於
    八十五年十月、十一月某日，在台北市○○○路○段六七號十二樓之七，及其他
    不詳地點，戊○○於其竊得之支票上偽蓋偽造「丁○○」之印章、金額及日期（
    支票號碼0000000號支票上，偽造發票日期為八十六年一月三日，票據金
    額為壹拾參萬五千元正；票據號碼0000000號支票上，偽造發票日期為八
    十六年一月七日，票據金額為壹拾貳萬元正；票據號碼0000000號支票，
    偽造發票日期為八十六年二月二十八日，金額為壹拾貳萬玖仟貳百元整；票據號
    碼為0000000號支票，偽造發票日期為八十六年三月十五日，金額為參拾
    萬圓整；票據號碼0000000號支票上，偽造發票日期盤八十六年三月一日
    ，金額為肆拾萬元整）後，復交付予不知情之丙○、壬○○、辛○○等，丙○、
    壬○○再將支票轉交予庚○○、吳光中、劉春秋等人，嗣經持票人將支票提示未
    獲兌現，始循線偵悉上情。因認其涉有刑法第三百二十條第一項竊盜、第二百零
    一條、第二條偽造有價證券罪嫌。
二、按犯罪事實應依證據認定之，無證據不得推定其犯罪事實；又不能證明被告犯罪
    者，即應諭知無罪之判決，刑事訴訟法第一百五十四條、第三百零一條第一項分
    別定有明文。
三、本件公訴人認被告戊○○涉有竊盜、偽造有價證券等罪嫌，無非以上揭事實，業
    據被害人丁○○指證明確，且有證人丙○於警訊及偵查中證稱系爭支票係戊○○
    交與辛○○、壬○○等人之證詞等資為依據。
四、訊據被告戊○○固坦承本件之五紙支票係伊受綽號「阿文」者之託，交給辛○○
    ，惟堅決否認有右揭犯行，辯稱：伊不知系爭支票係偷來，伊因當時受「阿文」
    之請，謂其與辛○○有債務，託伊將已蓋妥章且填妥金額的支票五紙在台北市○○路統聯客運站對面的咖啡店內交付，伊再將該五紙支票帶到當時辛○○的營業
    處交與辛○○，伊無竊盜、偽有價證券等行為。
五、經查：
  (1)被害人丁○○於警訊及偵查中固指述其放置於小客車內皮包中的系爭五紙支票遭
    人擊破車窗偷走，隨即向銀行辦理掛失止付，並向警方報案，有遺失票據申報書
    及筆錄等資料在卷可按。惟其指陳內容並未敘及曾目睹何人將其小客車車窗擊破
    而取走五紙支票，自難僅憑被害人所陳失竊經過，及事後有人目睹戊○○持有及
    交付支票的事實，即率予推論行竊及偽造支票者即係被告。
  (2)公訴人依證人丙○於警訊及偵查中指稱系爭五紙支票係被告戊○○填載金額、日
    期後交與辛○○的證詞，認係被告行竊支票後再偽造行使，固非無見。惟查，本
    件警方從各張支票最後持有人追查前手，其中ＣＡ0000000號五十萬元支
    票係吳光中為換回五紙十萬元已退票的支票才交付與己○○，且經吳光中於警訊
    中陳明該五十萬元支票係「丙○於八十五年十二月上旬某日在台北縣蘆洲鄉○○
    路一八五巷五四號十五樓交付」；ＣＡ0000000號三十萬元支票係庚○○
    向丙○借款，丙○填寫後交與伊，此經庚○○於警訊及本院審理中陳述一致；Ｃ
    Ａ0000000號十二萬九千二百元的支票係丙○於八十五年十二月二十日左
    右因換票的原因交與劉春秋，為劉春秋於警訊中陳明；ＣＡ0000000、0
    000000號二張支票係丙○交付當時在公司外面與壬○○，請壬○○持二紙
    支票前往台北市三德飯店交與癸○○，且以該二紙支票向癸○○取得三十三萬元
    ，迭經壬○○於偵查及本院審理時證述明確，核與癸○○於警訊中所述相合，則
    五紙支票均係由丙○持有後再交與他人，可堪認定。而庚○○、吳光中、劉春秋
    、壬○○等人均未目睹被告戊○○在系爭五紙支票上有填載金額、日期的發票行
    為，倒是庚○○於警訊中證稱支票面額係丙○填載，是丙○本身亦涉有偽造有價
    證券嫌疑，而依上揭事證均指向丙○係本件五紙支票的最後集中者，甚至是支票
    的偽造者，自難僅憑丙○一人可能為卸責之指述，即將偽造有價證券及竊取支票
    的罪責，推定係被告戊○○一人所為。
  (3)被告辯稱交付五紙支票者係「阿文」者，被告雖於偵查提出「陳永文」並經提訊
    辨識後，被告指認並非交付支票的「阿文」，有陳永文口卡一份及檢察官八十七
    年七月七日訊問筆錄在卷可參，公訴人因此認為被告無法提出「阿文」者的真實
    姓名，而認其有關「阿文」者的陳述，均為卸責之詞。惟查，被告稱八十五年底
    「阿文」在台北市○○路統聯客運車站對面咖啡店內交付五紙支票一節，業經當
    時在場的子○○到場證述屬實，且經被告於本院審理中再查報「阿文」者為甲○○，住台南市○○路○段五二巷三弄二號四樓，經調口卡及傳喚無著，派警拘提
    時才得知甲○○因腦溢血於八十七年四月九日死亡，有死亡證明書一紙在卷可稽
    ，尚難認被告辯稱係「阿文」者託其將五紙支票交與辛○○為憑空捏造，全不可
    採。
  (4)經本院調集系爭支票及退票理由單，並採集被告與支票上字跡相同的筆跡二度送
    往法務部調查局、憲兵司令部及一次送往刑事警察局鑑定結果，均以字樣過少，
    可供比對特徵不足為由無法獲致結論，有各該回函在卷可按。被告雖辯稱伊因甲
    狀腺不正常，手會抖，十幾年來沒寫字，惟未提出相關診斷證明書，難以遽採。
    惟其留存本院待送鑑字跡均相同，有各該字樣在卷可參，依肉眼比對確與支票上
    留存字跡不同，此應係各鑑定單位不敢遽下斷論的主因。準此，亦難認定被告偽
    造有價證券的行為。
六、綜上所述，被告縱有交付五紙支票與辛○○的行為，惟並無證據可資認定被告有
    擊破車窗，竊取系爭五紙支票的行為，亦無足夠的證據認定系爭五紙支票係被告
    偽造，自難僅憑有相同程度嫌疑的丙○片面之陳述，即論究被告有竊盜、偽造有
    價證券的罪責。此外復查無其他積極證據足資證明被告有前開犯行，揆諸前開說
    明，不能證明被告犯罪，自應為無罪之諭知。
據上論斷，應依刑事訴訟法第三百零一條第一項，判決如主文。
中      華      民      國      八十九      年      六      月    五    日
                              臺灣臺南地方法院刑事第一庭
                                  法  官  陳振謙
右正本證明與原本無異
如不服本判決應於送達後十日內向本院提出上訴狀
                                  書記官  陳南山
中      華      民      國      八十九      年      六      月    五    日


司法院資訊處製作；財團法人民間司法改革基金會備份。
